【裁判字號】    96,易緝,221
【裁判日期】    970530
【裁判案由】    傷害等
【裁判全文】
臺灣臺北地方法院刑事判決             96年度訴緝字第227號
公  訴  人  臺灣臺北地方法院檢察署檢察官
被      告  乙○○
上列被告因違反毒品危害防制條例及傷害等案件，經檢察官分別
提起公訴（94年度毒偵字第1879號、94年度偵字第4344號），被
告於準備程序進行中就被訴事實皆為有罪之陳述，經合議庭裁定
均改行簡式審判程序，本院合併審理，判決如下：
    主  文
乙○○施用第一級毒品，處有期徒刑柒月，減為有期徒刑參月又
拾伍日，如易科罰金，以銀元參佰元即新臺幣玖佰元折算壹日；
又傷害人之身體，處有期徒刑肆月，如易科罰金，以銀元參佰元
即新臺幣玖佰元折算壹日，減為有期徒刑貳月，如易科罰金，以
銀元佰元即新臺幣玖佰元折算壹日，扣案之鐵棒壹支沒收。應
執行有期徒刑伍月，如易科罰金，以銀元參佰元即新臺幣玖佰元
折算壹日，扣案之鐵棒壹支沒收。
    事  實
一、乙○○前於民國九十一年間因施用第二級毒品案件，經臺灣
    板橋地方法院（下稱板橋地院）以九十一年度毒聲字第三四
    ０二號裁定送觀察、勒戒後，認無繼續施用毒品之傾向，由
    臺灣板橋地方法院檢察署檢察官於同年十一月七日以九十一
    年度毒偵字第三六六五號為不起訴處分確定。復於九十二年
    間因施用第二級毒品案件，經板橋地院以九十二年度毒聲字
    第二０四０號裁定送觀察、勒戒後，認有繼續施用毒品之傾
    向，由該院以九十二年度毒聲字第三０一五號裁定令入戒治
    處所施以強制戒治，於九十三年一月九日因法律修正而釋放
    ，離開戒治處所，並經板橋地院以九十二年度簡字第三二四
    三號判處有期徒刑三月確定，雖於九十三年十月七日執行完
    畢，然於九十三年間復因竊盜案件，經本院以九十三年度簡
    字第二一九六號判處有期徒刑三月確定；前開二罪，嗣經本
    院於九十四年二月十四日以九十四年度聲字第一六九號裁定
    應合併執行有期徒刑五月確定（於九十四年七月二十四日執
    行完畢；於裁定定執行刑之前，有一部分犯罪即施用第二級
    毒品罪有期徒刑三月先確定，形式上雖已先予執行，然因嗣
    後仍應依刑法規定合併竊盜罪定其應執行之刑，故待檢察官
    換發執行指揮書，指揮執行「應執行刑」時，就形式上前已
    執行之施用第二級毒品罪有期徒刑三月部分，僅應予折抵，
    而不能謂先確定之罪已執行完畢，故不構成累犯）。猶不知
    悔改：
  (一)於九十四年三月一日上午十時許，在其位於臺北縣新店市○
    ○路八一巷五樓頂樓加蓋（即六樓）住處，因細故與甲○○
    發生口角，竟基於傷害人身體之犯意，持其所有之鐵棒一支
    ，毆打甲○○之左手，致甲○○受有左尺骨骨折等傷害。嗣
    經甲○○報警處理，為警於同年月八日下午六時五分許，持
    本院核發之搜索票前往上址搜索，起獲上開鐵棒一支。
  (二)復基於施用第一級毒品之犯意，於同年五月二十三日晚間某
    時，在友人林明菁位於臺北縣新店市○○路一三巷一八號五
    樓住處，以第一級毒品海洛因摻入香煙內點燃後產生煙霧之
    方式，施用第一級毒品海洛因一次。嗣於同年月二十五日上
    午十時五分許，為警在上址當場查獲乙○○、林明菁及柯宗
    宏等人，並扣得林明菁所有之改造手槍一支、第一級毒品海
    洛因一包及柯宗宏所有之安非他命吸食器一組、注射針筒一
    支（林明菁、柯宗宏所涉罪嫌，均另案偵查）。
二、案經甲○○訴由臺北縣政府警察局新店分局報請臺灣臺北地
    方法院檢察署檢察官偵查起訴，暨臺北市政府警察局信義分
    局報請該署檢察官偵查起訴。
    理  由
一、認定犯罪事實：
  (一)前揭犯罪事實一之(一)部分，業據被告乙○○於本院審理時坦
    承不諱，核與告訴人甲○○於偵查及本院訊問時指訴情節相
    符（見九十四年度偵字第四三四四號卷第一一五至一一六頁
    、本院九十四年度易字第八九八號卷(二)第三二頁），並有中
    醫診所診斷證明書及Ｘ光照片附卷可稽，暨鐵棒一支扣案可
    資佐證。
  (二)至前揭犯罪事實一之(二)部分，亦據被告於本院審理時供認屬
    實，且被告於前揭時、地為警查獲所採集之尿液經送鑑定結
    果，呈嗎啡陽性反應，此有臺灣檢驗科技股份有限公司濫用
    藥物尿液檢驗報告附卷可稽（見九十四年度毒偵字第一八七
    九號卷第二二頁）。
  (三)綜上所述，本件事證明確，被告犯行均堪認定，應予依法論
    科。
二、論罪科刑：
  (一)查海洛因係毒品危害防制條例第二條第二項第一款所列之第
    一級毒品。核被告前揭犯罪事實一之(一)所為，係犯刑法第二
    百七十七條第一項之傷害罪；其所為前揭犯罪事實一之(二)部
    分，則係犯毒品危害防制條例第十條第一項之施用第一級毒
    品罪。其持有第一級毒品之低度行為，應為施用第一級毒品
    之高度行為所吸收，不另論罪。
  (二)查被告行為後，九十四年二月二日修正公布之刑法，業於九
    十五年七月一日起施行。按行為後法律有變更者，適用行為
    時之法律，但行為後之法律有利於行為人者，適用最有利於
    行為人之法律，刑法第二條第一項定有明文。茲本條係規範
    行為後法律變更所生新舊法律比較適用之準據法，本身尚無
    新舊法比較之問題，於新法施行後，應一律適用新法第二條
    第一項之規定，為「從舊從輕」之比較。而本次法律變更，
    比較時應就罪刑有關之共犯、未遂犯、想像競合犯、牽連犯
    、連續犯、結合犯，以及累犯加重、自首減輕暨其他法定加
    減原因（如身分加減）與加減例等一切情形，綜其全部罪刑
    之結果而為比較（最高法院九十五年五月二十三日九十五年
    度第八次刑事庭會議決議參照）如下：
    1.刑法第二百七十七條第一項規定，於被告行為後並未修正
      ，亦無變更，該條固無新舊法比較適用之問題，惟其法定
      刑除有期徒刑及拘役外，尚有罰金刑，而關於罰金刑部分
      ，刑法第三十三條第五款既已將罰金刑之最低額由銀元一
      元即新臺幣三元，修正提高為新臺幣一千元，比較新、舊
      法結果，自以被告行為時即修正前之刑法第三十三條第五
      款規定較有利於被告（臺灣高等法院暨所屬法院九十五年
      十二月十三日法律座談會刑事類提案第二號研討結果參照
      ）。
    2.又刑法第五十一條第五款業經修正，提高多數有期徒刑合
      併應執行之刑不得逾三十年。被告於裁判確定前犯數罪，
      且均係於本次刑法修正施行前犯之，而刑法第五十一條第
      五款關於「宣告多數有期徒刑者，於各刑中之最長期以上
      ，各刑合併之刑期以下，定其刑期。但不得逾二十年」之
      規定，既經修正為「宣告多數有期徒刑者，於各刑中之最
      長期以上，各刑合併之刑期以下，定其刑期。但不得逾三
      十年」，比較新舊法之結果，自以修正前之規定較有利於
      被告。
    3.綜上法律修正前、後之比較，揆諸前揭最高法院決議及刑
      法第二條第一項所定之「從舊從輕」原則，適用修正前之
      法律，對被告較為有利，自應適用修正前之刑法相關規定
      。
  (三)被告所犯上開二罪之間，犯意各別，行為互殊，應予分論併
    罰。
  (四)再查被告前於九十二年間因施用第二級毒品案件，經板橋地
    院以九十二年度簡字第三二四三號判處有期徒刑三月確定，
    雖於九十三年十月七日執行完畢，惟其於九十三年間復因竊
    盜案件，經本院以九十三年度簡字第二一九六號判處有期徒
    刑三月確定；前開二罪，嗣經本院於九十四年二月十四日以
    九十四年度聲字第一六九號裁定應合併執行有期徒刑五月確
    定，於九十四年七月二十四日執行完畢，此有卷附臺灣高等
    法院被告前案紀錄表可按。其於裁定定執行刑之前，有一部
    分犯罪即施用第二級毒品罪有期徒刑三月先確定，形式上雖
    已先予執行，然因嗣後仍應依刑法規定合併竊盜罪定其應執
    行之刑，故待檢察官換發執行指揮書，指揮執行「應執行刑
    」時，就形式上前已執行之施用第二級毒品罪有期徒刑三月
    部分，僅應予折抵，而不能謂先確定之罪已執行完畢，故不
    構成累犯（最高法院七十六年度臺非字第一二八號、八十四
    年度臺非字第三九二號、八十六年度臺上字第六七七七號裁
    判意旨參照）。公訴意旨認被告係累犯，尚有誤會。
  (五)爰審酌被告有上述多項前科，素行不良，正值青壯盛年，不
    思正途，毆打告訴人成傷，危害告訴人之人身安全及社會秩
    序，又屢犯施用毒品之罪，顯未因前所受觀察、勒戒及強制
    戒治處分而矯正其行，然告訴人所受傷害尚非至鉅，且被告
    施用毒品僅係戕害自身健康，對他人並不生重大危害，暨犯
    後坦承犯行，態度尚稱良好等一切情狀，分別量處如主文所
    示之刑。
  (六)再查被告犯罪之時間，均係在九十六年四月二十四日以前，
    爰依中華民國九十六年罪犯減刑條例第二條第一項第三款、
    第七條之規定，各減其宣告刑二分之一。
  (七)末查被告行為後，刑法第四十一條第一項前段修正為「犯最
    重本刑為五年以下有期徒刑以下之刑之罪，而受六個月以下
    有期徒刑或拘役之宣告者，得以新臺幣一千元、二千元或三
    千元折算一日，易科罰金」，然依被告行為時法律，即修正
    前刑法第四十一條第一項前段：「犯最重本刑為五年以下有
    期徒刑以下之刑之罪，而受六個月以下有期徒刑或拘役之宣
    告，因身體、教育、職業、家庭之關係或其他正當事由，執
    行顯有困難者，得以一元以上三元以下折算一日，易科罰金
    」，暨修正前罰金罰鍰提高標準條例第二條：「依刑法第四
    十一條易科罰金者，均就其原定數額提高為一百倍折算一日
    ；法律所定罰金數額未依本條例提高倍數，或其處罰法條無
    罰金刑之規定者，亦同」等規定，易科罰金之折算標準最高
    為銀元三百元即新臺幣九百元，最低為銀元一百元即新臺幣
    三百元。比較新、舊法結果，適用被告行為時即修正前之法
    律，對被告較為有利，爰併依中華民國九十六年罪犯減刑條
    例第九條及刑法第二條第一項前段之規定，適用修正前刑法
    第四十一條第一項前段，均諭知易科罰金之折算標準，並依
    中華民國九十六年罪犯減刑條例第十條第一項規定，適用修
    正前刑法第五十一條第五款，定其應執行之刑。
  (八)扣案之鐵棒一支，係被告所有、供其犯傷害罪所用之物，業
    據被告於本院審理時供明在卷，爰依刑法第三十八條第一項
    第二款規定宣告沒收；至扣案之改造手槍一支、第一級毒品
    海洛因一包及安非他命吸食器一組、注射針筒一支，分屬案
    外人林明菁及柯宗宏所有，既無證據證明與本案被告犯罪有
    關，自無從宣告沒收銷燬或沒收，併此敘明。
三、移送併辦意旨略以：被告基於概括犯意，自九十四年七月二
    十五日出監時起至同年十月十三日止，連續在其位於臺北縣
    新店市○○路一三三巷一八號五樓居所等處，施用第一級毒
    品海洛因及第二級毒品安非他命。嗣分別於同年八月二十三
    日晚間九時三十分許、同年十月十九日下午四時許，為警在
    上址查獲，並分別扣得第一級毒品海洛因十一包、第二級毒
    品安非他命十二包、施用安非他命器具玻璃球一個、提撥器
    三支、安非他命殘渣袋五只、安非他命吸食器及分裝袋等物
    ，因認被告涉犯毒品危害防制條例第十條第一項之施用第一
    級毒品及同條第二項之施用第二級毒品罪嫌，案經臺灣臺北
    地方法院檢察署檢察官認與前揭起訴之施用第一級毒品部分
    有連續犯及想像競合犯關係，移送本院併案審理（九十四年
    度毒偵字第二四七七、三二七六、三七八六號）。經查：
  (一)據被告於警詢時供述，其於八十三年間沾染安非他命毒癮，
    係以吸食器施用，曾於九十四年八月二十三日施用，最後一
    次則係同年十月十三日施用；其亦有施用海洛因，係以海洛
    因摻在香煙內吸食，但其較少施用海洛因，已忘記施用時間
    等情（見九十四年度毒偵字第二四七七號卷第一四至一六頁
    、九十四年度毒偵字第三二七六號卷第一０頁），暨其於九
    十四年八月二十四日偵查中供稱係在九十四年三、四月間施
    用安非他命及海洛因等語（見九十四年度毒偵字第二四七七
    號卷第一三八頁），實難認有移送併辦意旨所云「自九十四
    年七月二十五日出監時起至同年十月十三日止，連續施用海
    洛因」之犯行。
  (二)況被告於九十四年八月二十三日及同年十月十九日為警查獲
    後所採集之尿液，經送鑑定結果，均呈嗎啡、鴉片陰性反應
    ，此有臺灣檢驗科技股份有限公司濫用藥物尿液檢驗報告二
    份附卷可稽（見九十四年度毒偵字第三七八六號卷第六頁、
    本院卷），益徵移送併辦意旨謂被告施用海洛因云云，洵屬
    無稽，自難僅憑被告為警查獲持有海洛因，即推論被告有自
    九十四年七月二十五日起至同年十月十三日止連續施用海洛
    因之犯行。則前開併辦之施用第一級毒品部分，與本案起訴
    經論罪之施用第一級毒品部分，即不生連續犯之裁判上一罪
    關係。
  (三)至移送併辦意旨另認被告「自九十四年七月二十五日起至同
    年十月十三日止」連續施用「第二級毒品安非他命」部分，
    縱令屬實，與本案起訴經論罪之被告於「同年五月二十三日
    」施用「第一級毒品海洛因」部分，亦難認有連續犯或想像
    競合犯之裁判上一罪關係。
  (四)綜上所述，前開併辦部分，與本案起訴經論罪部分，既不生
    裁判上一罪關係，非起訴效力之所及，本院自無庸併予審究
    ，應由檢察官另行偵查，附此敘明。
據上論斷，應依刑事訴訟法第二百七十三條之一第一項、第二百
九十九條第一項前段，毒品危害防制條例第十條第一項，刑法第
二條第一項前段、第十一條前段、刑法第二百七十七條第一項、
修正前刑法第五十一條第五款、第四十一條第一項前段、刑法第
三十八條第一項第二款，中華民國九十六年罪犯減刑條例第二條
第一項第三款、第七條、第九條、第十條第一項，刑法施行法第
一條之一第一項、第二項前段，修正前罰金罰鍰提高標準條例第
二條，現行法規所定貨幣單位折算新臺幣條例第二條，判決如主
文。
本案經檢察官王鑫健到庭執行職務
中    華    民    國  九十七  年    五    月   三十   日
                  刑事第八庭法  官  陳芃宇
以上正本證明與原本無異。
如不服本判決，應於判決送達後10日內，向本院提出上訴狀。
                            書記官  徐鶯尹
中    華    民    國  九十七  年    六    月    二    日
附錄本案論罪科刑法條全文：
毒品危害防制條例第10條
施用第一級毒品者，處 6 月以上 5 年以下有期徒刑。
施用第二級毒品者，處 3 年以下有期徒刑。
中華民國刑法第277條
傷害人之身體或健康者，處3年以下有期徒刑、拘役或1千元以下
罰金。
犯前項之罪因而致人於死者，處無期徒刑或7年以上有期徒刑；
致重傷者，處3年以上10年以下有期徒刑。


司法院資訊處製作；財團法人民間司法改革基金會備份。
